【裁判字號】    97,交聲,2238
【裁判日期】    971013
【裁判案由】    聲明異議
【裁判全文】
臺灣臺中地方法院交通事件裁定    97年度交聲字第2238號
原處分機關  交通部公路總局臺中區監理所
異  議  人
即受處分人  甲○○
上列受處分人因違反道路交通管理處罰條例案件，對於交通部公
路總局臺中區監理所民國97年7 月17日所為之裁決處分（中監違
字第裁60-Z00000000 號）聲明異議，本院裁定如下：
    主    文
異議駁回。
    理    由
一、原處分機關略以：本件異議人即受處分人（下稱受處分人）
    甲○○於民國97年6 月24日19時1 3 分許，駕駛車號8980-M
    Y 號自用小客車，在沙鹿交流道匝道出口處，因有行駛匝道
    路肩，超越前車之違規，經國道公路警察局第七警察隊大甲
    分隊依道路交通管理處罰條例第33條第1 項第9 款規定當場
    攔停舉發。該所遂於97年7 月17日，裁處受處分人罰鍰新臺
    幣（下同）4000元，並依第63條記違規點數1 點等語。
二、聲明異議意旨略以：伊目視沙鹿匝道路肩約為1M寬，無法放
    下一台小型車，若真當高速公路路肩使用，有其危險性而當
    場提出異議，後經伊電子發文詢問國工局，該單位回文說明
    匝道路肩標準為1.8M，政府違反法令在先，卻要求百姓遵守
    ，顯非合理。又依道路交通標誌標線設置規則第7 條，標誌
    、標線、號誌應經常維護，保持清晰完整及有效性能。故標
    線未依規定設計，應屬無效。警政署內部作業規定，遇路口
    標線、號誌有缺失或爭議，應以報請相關單位改善路口標線
    、號誌為優先，暫停取締。且道路交通違規受處分人不服公
    路主管機關或警察機關或聯合設置裁決機關處罰後，所為聲
    明異議之處理，既然準用刑事訴訟法有關之規定，當然就應
    依積極證據去認定，不得僅憑警察機關員警逕行開立之舉發
    違反道路交通管理事件通知單及主管機關違反道路交通管理
    事件裁決書，就斷然推定受處分人有道路交通違規之事實。
    再則，員警就交通違規之舉發，除在維護交通秩序公共利益
    外，尚涉及員警之個人績效或獎勵之多寡，其與受舉發人係
    處於利害關係人對立地位，交通違規舉發警員之舉發，既係
    以使受舉發人受交通違規裁罰為目的，且係利害關係人，是
    其所為之舉發是否與事實相符，當然必須調查其他證據以資
    審認，爰聲請撤銷原處分云云。
三、按高速公路及快速公路交通管制規則第9 條第1 項第2 款、
    第3 款規定，汽車行駛高速公路，不得在路肩上行駛，或利
    用路肩超越前車或倒車；汽車行駛高速公路，不得在加速車
    道、減速車道或單車道之匝道上超越前車或倒車。又汽車行
    駛於高速公路、快速公路或設站管制之道路，未依規定使用
    路肩者，處汽車駕駛人3,000 元以上6,000 元以下罰鍰，並
    記違規點數1 點，道路交通管理處罰條例第33條第1 項第9
    款、同條例第63條第1 項第1 款分別定有明文。
四、經查：
(一)、受處分人甲○○駕駛車牌號碼8980-MY 號自用小客車，於前
    開時、地，經警當場舉發有行駛匝道路肩，超越前車之違規
    事實，有舉發違反道路交通管理事件通知單、內政部警政署
    國道公路警察局第七警察隊97年7 月8 日公警七交第
    00000000 005號函及97年8 月27日公警七交第0970706324號
    函附卷可稽（見本院卷第5 、7 、13頁）。
(二)、受處分人雖以前詞置辯，然查：
１、按高速公路指其出入口完全控制，中央分隔雙向行駛，除起
    訖點外，並與其他道路立體相交，專供汽車行駛之公路；路
    肩指設於車道之外側，路面邊線與護欄或邊溝間之部分；高
    速公路之轄區○○路權範圍及與其他道路交接點為分界點；
    高速公路及快速公路交通管制規則第2 條第1 項第1 款、第
    2 條第1 項第16款、第4 條分別定有明文。觀之本件舉發機
    關檢附之採證照片（見本院卷第19頁）可知，受處分人違規
    之地點在高速公路交流道之匝道上，已屬交流道之匝道與其
    他道路交接點之分界點內，故本件違規地點係於高速公路轄
    區範圍之內，殆無疑義。復參諸受處分人於申訴書中自承：
    「6 月24日下班時間，在國道3 號沙鹿交流道往大雅出口，
    因行駛白實線以外，結果被高公警攔下開單，說行駛匝道路
    肩」等語在卷（見本院第6 頁），與前開採證照片相互稽核
    結果，足認受處分人所駕車輛，既已行駛白實線以外，顯係
    行駛於匝道車道之外側，界於邊線與護欄之間，參酌上開說
    明，自屬駛於高速公路路肩範圍無疑。
２、又經本院函詢交通部臺灣區○道○○○路局中區工程處（下
    稱高工處）有關沙鹿交流道南向出口匝道路肩之寬度及路肩
    寬度設計標準乙事，高工處以97年9 月1 日中甲字第097600
    7184號函函覆「本案經現場勘查及查閱沙鹿交流道竣工圖結
    果，該路段為沙鹿交流道LEG"8"OK＋042 ～OK＋170 路段，
    其匝道道路寬為4.5M寬，左側路肩寬度為1.2M，右側路肩寬
    度為1.8M。且依據『公路路線設計規範』規定，路肩寬度不
    得小於25CM」等語（見本院卷第20頁），復參諸卷附交通技
    術標準規範有關路肩寬之規定，原則上固依公路等級規定內
    側路寬由0.5 公尺至1 公尺；外側路寬由1 公尺至3 公尺不
    等，惟橋梁、隧道或地形及空間受限制之路段，最小得採
    0.25公尺等情（見本院卷第25至31頁），可知，本件沙鹿交
    流道南向出口匝道路肩，並未有何違反設計規範規定之處。
    再者，道路交通標誌、標線一經交通主管機關劃設後，於依
    法變更前，人民即有遵守主管機關所設之標誌、標線等義務
    ，尚不得以其主觀意見，逕認匝道路肩設置不符規定，而任
    意違反禁止行駛路肩之規定。否則，將使行車次序紊亂，嚴
    重危急道路秩序，是以，受處分人上開所辯，尚屬無據。
３、復查交通警員製單舉發違反道路交通管理處罰條例所列之違
    規事實，本質上為行政處分，係公務員基於職務上權力，依
    法就特定之具體事件所為具公法上效果之單方行政行為，基
    於公務員為公法上行為具有公信力之原則，該行政處分當可
    被推定為真正，其據以依法處分之事實認定亦為正確無誤，
    此與民事訴訟法第355 條第1 項規定：「文書依其程式及意
    旨得認作公文書者，推定其為真正。」之情形相同，本此公
    信原則，交通員警基於其職務權限，依據所見事實，攔停製
    單舉發交通違規案件，於法並無違誤。且執勤警員係依法執
    行公務，其與受處分人既不相識，素無怨隙，而警員執行公
    務本身受行政懲處責任之監督，苟無上開違規事實，衡情，
    當無甘冒行政懲處而刻意誣陷受處分人之可能。此外，本院
    復查無何積極證據，足認本案舉發員警有捏造事實違法取締
    之情事，則員警本其維護交通秩序、安全職責所為之舉發，
    應受到合法、正確之推定，受處分人空言質疑舉發機關及員
    警之公正性，卻未舉證以證其說，尚難採憑。況參酌前述受
    處分人於申訴書所自承之事實，益徵受處分人確有本件舉發
    違規之事實甚明。
(三)、又參諸本件舉發機關前揭函文所示，本件受處分人同時有行
    駛匝道路肩，超越前車之違規事實已明，雖舉發違反道路交
    通管理事件通知單上僅記載違反道路交通管理處罰條例第33
    條第1 項第9 款之法條（在路肩上行駛），漏未同時載明同
    條例同條項第7 款之法條（違規超車），惟揆諸首揭說明可
    知，此兩項違規行為之處罰並無不同，且受處分人如前所述
    ，亦確有在路肩上行駛之違規事實，則前揭通知單上之記載
    尚無何違法之處，亦不影響本件裁罰之合法性，附此敘明。
五、綜上所述，受處分人所有之上開小客車，確有在前揭時、地
    於高速公路違規使用路肩之違規行為，從而，原處分機關依
    前開道路交通管理處罰條例第33條第1 項第9 款之規定，裁
    處異議人罰鍰4,000 元，尚無違誤之處。異議人猶執前詞指
    摘原處分不合理，為無理由，自應將其異議駁回。
六、據上論斷，應依道路交通管理處罰條例第87條第2 項，道路
    交通案件處理辦法第19條，裁定如主文。
中    華    民    國    97    年    10    月    13    日
                      交通法庭  法  官  蔡美華
上正本證明與原本無異。
如不服本裁定，應於送達後五日內，向本院提出抗告狀。
                                書記官  張皇清
中    華    民    國    97    年    10    月    13    日


司法院資訊處製作；財團法人民間司法改革基金會備份。
